【裁判字號】    88,訴,552
【裁判日期】    890629
【裁判案由】    違反懲治走私條例
【裁判全文】
臺灣基隆地方法院刑事判決                          八十八年度訴字第五五二號
    公  訴  人  臺灣基隆地方法院檢察署檢察官
    被      告  戊○○
    選任辯護人  文鍾奇
    被      告  己○○
                乙○○
                丁○○
右列被告因違反懲治走私條例案件，經檢察官提起公訴（八十八年度偵字第四○六○
號），本院判決如左：
    主  文
戊○○、乙○○、丁○○共同私運管制物品進口逾公告數額，戊○○處有期徒刑拾月
，乙○○、丁○○各處有期徒刑陸月。
己○○共同私運管制物品進口逾公告數額，累犯，處有期徒刑玖月。
    事  實
一、己○○於民國八十三年六月間因違反懲治走私條例案件，經臺灣士林地方法院判
    處有期徒刑八月，嗣經臺灣高等法院駁回上訴確定，於八十五年十月二十七日執
    行完畢。乙○○於八十五年十一月間因違反懲治走私條例案件，經臺灣宜蘭地方
    法院判處有期徒刑四月，緩刑三年確定。丁○○於八十六年十一月間因違反懲治
    走私條例案件，經臺灣宜蘭地方法院判處有期徒刑三月，緩刑二年確定。戊○○
    於八十六年十一月間因違反懲治走私條例案件，經本院判處有期徒刑六月，緩刑
    三年確定。
二、戊○○係「宏泰二號」漁船船主，以新台幣（下同）五萬元之代價僱用己○○擔
    任船長、三萬元之代價各僱用乙○○為輪機長及丁○○為船員，因適逢端午節蝦
    米交易價格不錯，思購買較便宜之大陸漁貨來台販賣圖利，四人遂共同基於私運
    管制物品進入臺灣地區之犯意聯絡，由己○○、乙○○、丁○○於八十八年六月
    八日下午一時四十分許，駕駛「宏泰二號」漁船，自台北縣金山分局龜吼漁港駐
    在所報關出港，嗣經戊○○通知前往非屬我國領海範圍之大陸地區長江口四十海
    浬處，於八十八年六月十四日中午十二時許，自一艘不知名大陸鐵殼漁船，將完
    稅價格超過十萬元之大陸產製蝦米一三七八箱（每箱十五公斤，淨重共二○六七
    ○公斤）、小蝦米一三九箱（每箱十五公斤，淨重共二○八五公斤）、蝦皮二○
    六五箱（每箱十五公斤，淨重共三○九七五公斤）、蝦仁一○八箱（每箱十五公
    斤，淨重共一六二○公斤）接駁裝載上「宏泰二號」漁船，而於八十八年六月十
    七日上午七時三十分許，駛至台北縣野柳外海八海浬之我國領海內時，為警查獲
    ，並扣得上開完稅價格為三百零八萬八千七百八十五元之蝦米、蝦皮及蝦仁（已
    經財政部基隆關稅局處分沒入後，於八十八年十月十二日第六次辦理公開臨時標
    售，由建寶食品股份有限公司得標並提領完畢）。
三、案經內政部警政署水上警察局第一警察隊報請臺灣基隆地方法院檢察署檢察官偵
    查起訴。
    理  由
一、訊據被告戊○○、己○○、乙○○、丁○○矢口否認有何走私犯行，被告戊○○
    辯稱：扣案之蝦米、蝦皮及蝦仁係由宏泰一號在印尼海域所捕撈，委由巴拿馬籍
    之三協號轉載至大陸外海，再由宏泰二號前往長江口外約四十海浬處之公海接駁
    轉載回台，並非大陸貨；被告己○○辯稱：扣案物品係自不知名船舶接駁轉載回
    台，並非向大陸漁船購買，因由該船上之大陸漁工搬運，始認為係大陸船舶；被
    告乙○○、丁○○均辯稱：接駁轉載之事由船長接洽處理，其等不知情云云。惟
    查：（一）扣案之蝦米、蝦皮及蝦仁係「宏泰二號」所有人即被告戊○○通知被
    告己○○、乙○○、丁○○至長江口四十海浬處，自大陸漁船接駁後，以「宏泰
    二號」漁船載運返台之事實，業據被告己○○於警訊時供稱：「（問：該批漁貨
    來源為何？）該批漁貨係於北緯三十一度長江口四十海浬處向大陸漁船購買而來
    ，是船主叫我去搬運；船名該艘大陸船沒船名，土灰色鐵殼船，我出港後船主（
    戊○○）連絡我到北緯三十一度長江口四十海浬處等大陸漁船，與大陸漁船接駁
    時間為六月十四日中午大約十二點左右，全部由大陸船員大約二十多人搬運‧‧
    ‧；貨主是我弟弟戊○○‧‧‧；是我弟弟通知我去載一趟酬勞五萬元台幣‧‧
    ‧；我在北緯三十一度長江口等，有一艘大陸鐵殼船靠過來問我是不是船主（戊○○），我說是」，於偵查中亦供稱：「（問：扣案之漁船來源？）是在長江口
    外大約四十海浬處向大陸鐵殼船接駁的，我是要將該批漁貨載回交給我弟弟戊○○；因為端午節蝦米可賣得好價錢，我這次事成之後可得五萬元，是我弟弟戊○○會給付給我，（乙○○、丁○○）各可得三萬元，是以航次計算酬勞；（問：
    宏泰二號有無捕獲漁貨？）無，宏泰二號只是接駁，本身並不捕撈漁貨」等語（
    見偵查卷第十九頁反面）；被告乙○○於警訊時供稱：「（問：該批漁貨來源為
    何？）該批漁貨係於大陸外海向大陸鐵殼船搬運而來，且由大陸漁民約二十多名
    搬運裝載。」，於偵查中亦供稱：「本來是要往南往越南方向前去轉載台灣漁船
    的漁貨回台灣，船開了約十幾個小時，船長突然指示要往北，往上海的方向約在
    長江口外四十海浬處，從一艘大陸鐵殼船接駁所扣得之漁貨‧‧‧；漁貨載回台
    灣可得二萬五千元至三萬元不等」（見偵查卷第十八頁反面、第十九頁）；被告
    丁○○於警訊時供稱：「該批漁貨係於大陸外海向大陸漁船購買而來的，並有大
    陸漁民幫忙裝載」，於偵查中亦供稱：「（扣得之漁貨）是向大陸鐵殼船接駁而
    來；（問：有何好處？）可得二萬五千元至三萬元」等語明確（見偵查卷第二十
    頁反面），並有蝦米一三七八箱、小蝦米一三九箱、蝦皮二○六五箱、蝦仁一○
    八箱扣案及內政部警政署水上警察局第一警察隊警艇臨檢紀錄表、漁船資料、機
    漁船進出港檢查表、基隆關稅局點收各機關部隊移交緝獲走私物品運輸工具扣押
    收據、照片四幀附卷可稽。被告戊○○、己○○雖辯稱係自巴拿馬籍之三協號轉
    載宏泰一號在印尼海域捕獲之扣案漁貨，被告戊○○並提出三協號之國籍證書、
    船員名冊及長勝海運有限公司出具之提貨單為證，然為三協號之負責人丙○○所
    否認，且三協號既為巴拿馬籍，其於公海上航行自當懸掛巴拿馬之國旗，被告己○○身為船長，殆無將懸掛巴拿馬國旗之三協號誤認為大陸鐵殼船之可能，被告
    戊○○、己○○所為扣案物品係自巴拿馬籍之三協號接駁轉載之辯解，顯係事後
    卸責之詞，委不足採。（二）扣案之漁產品經內政部警政署水上警察局第一警察
    隊檢送財政部關稅總局所召集之進口貨品原產地認定委員會八十八年第一次會議
    審議，一位專家認定：１樣品台灣及東南亞地區均有產，２筆錄中已承認樣品購
    自大陸漁船，３本案應產自大陸；另一位專家認定：１蝦米、蝦仁、蝦皮、大陸
    沿海、台灣東南亞均有產品，２該船為拖網漁船，沒有煮魚及風乾設備，無法自
    製該產品，３拖網漁船漁獲應為混獲，應有其他魚種而非單一魚種，４由其筆錄
    確認該漁獲為大陸產品，決議認定原產地為中國大陸，有財政部關稅總局八十八
    年九月二十七日台總局認字第八八一○六三八○號及八十九年四月十三日台總局
    字第八九一○二二○○號函附卷足憑，大陸地區既有生產扣案之蝦米、蝦皮、蝦
    仁，且扣案物品依被告己○○、丁○○於警訊時所供係向大陸鐵殼漁船所購買之
    物，自應係屬大陸物品。至被告戊○○聲請傳喚之證人即宏泰一號船主張添財之
    子張顯榮於本院審理時雖證稱宏泰一號在印度尼西亞海域捕獲，並在印尼曬乾、
    加工之蝦米、蝦皮、蝦仁委託其他船隻轉載回台，嗣下落不明，迄未尋獲，依警
    訊照片扣案物品之顏色判斷，扣案之蝦米、蝦皮、蝦仁應係宏泰一號在印尼海域
    捕獲之漁貨等語，然證人張顯榮亦證稱伊係交待宏泰一號船長甲○○於遇有合適
    之轉載船時將蝦類漁貨轉載回台灣，後來如何轉載伊不清楚等情，則宏泰一號之
    蝦類漁貨有無委託「宏泰二號」漁船轉載回台，即屬不明，而證人張顯榮所為扣
    案物品應係宏泰一號在印尼海域捕獲之漁貨之證詞，係其個人主觀之判斷，且其
    證稱宏泰一號載運之蝦類漁貨每箱重量均為十八公斤，亦與扣案之蝦米、蝦皮、
    蝦仁每箱重量為十五公斤不符，難認「宏泰二號」漁船上查扣之蝦米、蝦皮、蝦
    仁即係宏泰一號委託轉運之漁貨，證人張顯榮之證詞自不足為被告有利之證明。
    （三）被告乙○○、丁○○雖辯稱接駁轉載之事由船長處理，渠等不知係載運大
    陸貨云云，然走私大陸地區物品進入台灣地區且數量逾公告數額係違法之行為，
    如經查緝依據海關緝私條例規定，非但須沒入私運之貨品，並處以貨價一倍至三
    倍之罰鍰，且如違反懲治走私條例，尚涉及刑事責任，懲處不可謂不嚴重，若有
    船員不願進行走私，不免會向警察單位告發，故船長至愚亦不可能帶同不同意走
    私之船員出港走私，所辯不知情云云，不足採信。（四）大陸產製加工之農漁畜
    產品，係行政院依懲治走私條例規定所公告之「懲治走私條例公告管制物品項目
    及其數額」丙項第四款所示之管制進口物品，依該項之規定，一次私運該項所規
    定物品一項或數項，其總額由海關依緝獲時之完稅價格計算，超過十萬元以上者
    ，即應依懲治走私條例之規定處罰。本件扣案之蝦米、蝦皮、蝦仁等物品經財政
    部關稅總局會同有關機關代表及專家學者會商鑑認原產地為中國大陸，已如前述
    ，其完稅價格為三百零八萬八千七百八十五元，並有財政部基隆關稅局八十八年
    七月二十八日基普緝字第八八一○六○二二號函一份在卷可憑，其完稅價格已超
    過十萬元，自屬於懲治走私條例第二條第一項所稱之走私物品。本件事證明確，
    被告戊○○、己○○、乙○○、丁○○犯行均堪認定。
二、按懲治走私條例第二條第一項所謂私運管制物品進口或出口，係指私運該物品進
    出國境而言，又國境係指國家統治權所及之範圍，包括領土、領海及領空在內，
    依中華民國領海及鄰接區法第三條之規定，中華民國之領海為自基線起至其外側
    十二浬間之海域，查被告己○○、乙○○、丁○○於警訊時供稱係於長江口四十
    海浬處接駁上開走私物品等語，為我國領海之外，被告戊○○、己○○、乙○○
    、丁○○自我國領海範圍外海域，私運進口扣案之中國大陸產製漁產品進入我國
    國境，核其等所為，均係犯懲治走私條例第二條第一項之私運管制物品進口逾公
    告數額罪。被告戊○○、己○○、乙○○、丁○○間就上開走私犯行，有犯意之
    聯絡及行為分擔，應均為共同正犯。又被告己○○於八十三年六月間因違反懲治
    走私條例案件，經臺灣士林地方法院判處有期徒刑八月，嗣經臺灣高等法院駁回
    上訴確定，於八十五年十月二十七日執行完畢，此有臺灣基隆地方法院檢察署刑
    案資料查註紀錄表及本院被告全國前案紀錄表在卷可憑，其前受有期徒刑執行完
    畢後，於五年以內再犯本件最重本刑為有期徒刑以上之罪，為累犯，應依刑法第
    四十七條規定加重其刑。爰審酌被告戊○○為船主及貨主，被告己○○為船長，
    被告乙○○、丁○○僅係船員，暨彼等犯罪之動機、手段、對國家關貿利益與社
    會經濟秩序所生之危害、走私之數量及犯罪後態度等一切情狀，分別量處如主文
    所示之刑。扣案之大陸產製蝦米一三七八箱（每箱十五公斤，淨重共二○六七○
    公斤）、小蝦米一三九箱（每箱十五公斤，淨重共二○八五公斤）、蝦皮二○六
    五箱（每箱十五公斤，淨重共三○九七五公斤）、蝦仁一○八箱（每箱十五公斤
    ，淨重共一六二○公斤）已經財政部基隆關稅局處分沒入後，於八十八年十月十
    二日第六次辦理公開臨時標售，由建寶食品股份有限公司得標並提領完畢，有財
    政部基隆關稅局八十八年十一月十八日基普緝字第八八一○九○六一號函在卷足
    憑，本院無庸再予宣告沒收，併此敘明。
據上論斷，應依刑事訴訟法第二百九十九條第一項前段，懲治走私條例第二條第一項
、第十一條，刑法第二十八條、第四十七條，判決如主文。
本案經檢察官蔡和憲到庭執行職務
中      華      民      國      八十九    年      六    月    二十九    日
                                      臺灣基隆地方法院刑事第三庭
                                              法  官  陳  湘  琳
右正本證明與原本無異。
對於本件判決如有不服，應於收受送達後十日內，向本院提出上訴書狀，上訴於臺灣
高等法院，並按他造當事人之人數附具繕本。
                                              書記官  李  姿  穎
中      華      民      國      八十九    年      七    月      五      日
【附錄論罪科刑法條】
懲治走私條例第二條第一項：
私運管制物品、出口逾公告數額者，處七年以下有期徒刑，得併科新臺幣二十萬元以
下罰金。


司法院資訊處製作；財團法人民間司法改革基金會備份。
